臺灣高等法院民事裁定
110年度家抗字第93號
抗  告  人  呂榮烈  


上列抗告人因與相對人林明麗間請求損害賠償事件，對於中華民
國110年10月22日臺灣新竹地方法院108年度家訴字第16號、109
年度重家訴字第2號、109年度家財訴字第25號裁定，提起抗告，
本院裁定如下：
    主  文
抗告駁回。
抗告費用由抗告人負擔。     
    理  由
一、按民事訴訟法第77條之1第2項規定核定訴訟標的價額，應由
    法院依職權核定，並以起訴時之交易價額或原告就訴訟標的
    所有之利益為準。所謂原告就訴訟標的所有之利益，因原告
    提起之訴訟類別，分別依同法第77條之4至第77條之11計之
    。而第一審法院按起訴時之交易價額或原告就訴訟標的之利
    益核定後，縱令該價額於訴訟進行中發生變動，固仍應以原
    核定之價額為準，不得再行變更。惟如於訴訟進行中，經法
    院發覺當事人所應繳之裁判費各有短繳情事，依法仍非不得
    命各該當事人補繳（最高法院98年度台簡抗字第12號判決意
    旨參照），此尚與訴訟標的價額恆定原則無悖。
二、抗告意旨略以：新竹市○○段0000○號房屋（下稱系爭房屋）
    之訴訟標的價額，於相對人起訴請求伊遷讓返還時，經原法
    院依新竹市稅務局民國108年房屋稅繳款書所載房屋課稅現
    值核定為新臺幣（下同）117萬1,300元，即已發生恆定效力
    ，詎原法院竟於伊提起上訴時，改依訴訟進行中所為鑑價結
    果，變更系爭房屋之標的價額為720萬5,762元，對伊非常不
    公，爰提起抗告，請求廢棄原裁定關於核定本訴訴訟標的價
    額逾117萬1,300元，以及命伊應補繳第二審裁判費逾1萬9,0
    23元部分。
三、經查，相對人以本訴請求抗告人遷讓系爭房屋及返還所有權
    狀，經原法院判決相對人之本訴全部勝訴，抗告人不服，提
    起上訴，未據預納裁判費。因系爭房屋於原審審理期間，業
    經原法院送請凱信不動產估價師事務所鑑定系爭房屋及其所
    在基地之單價為每坪18萬8,300元，總值為1,276萬4,857元
    ，有該事務所不動產估價報告書可參（外放）。而系爭房屋
    於起訴時之課稅現值為117萬1,300元，其所坐落基地108年
    土地公告現值為90萬3,490元，亦有新竹市稅務局108年房屋
    稅繳款書、稅務電子閘門財產所得調件明細在卷可稽（見原
    法院108年度家訴字第16號卷一第109頁、第335頁），合計
    為207萬4,790元，是該屋價額占系爭房地總價額比例約為56
    .45﹪，據此計算系爭房屋於相對人起訴時之交易價格，即應
    為720萬5,762元（元以下四捨五入），從而原裁定以之作為
    核定抗告人第二審上訴利益訴訟標的價額之基準，及據此命
    其應繳納第二審應徵裁判費10萬8,568元，經核並無違誤。
    又法院就訴訟標的價額本有依職權核定之權，且系爭房屋既
    經送請專業鑑定，該鑑定結果較諸稅務機關本於通案原則所
    核定之房屋課稅現值，無疑更能正確顯示系爭房屋於起訴時
    之真正市場交易價格。原法院雖先依系爭房屋課稅現值裁命
    相對人繳納第一審裁判費，惟嗣於訴訟繫屬中，經送請鑑定
    系爭房屋之真正市價後，既已發覺當事人有短繳裁判費之情
    ，依前開說明，法院即應本於職權重新核定正確之標的價額
    ，並據此裁命當事人為上訴第二審裁判費之繳納。抗告人指
    原裁定事後改依鑑價結果而核定系爭房屋價額，違背訴訟標
    的價額恆定原則，且對伊不公云云，顯有誤解，其進而以此
    指摘原裁定不當，請求廢棄原裁定中有關本訴標的價額之核
    定部分，即非有理。
四、又依民事訴訟法第77條之1第4項規定，當事人僅得就訴訟標
    的價額之核定為抗告，至原法院依所核定之訴訟標的價額計
    算應徵之裁判費並命抗告人補繳部分，則屬訴訟進行中之裁
    定，依同法第483條規定，不得抗告，抗告人抗告請求廢棄
    原裁定命其補繳第二審裁判費逾1萬9,203元部分，即非合法
    ，亦應駁回。
五、據上論結，本件抗告為一部無理由，一部不合法，爰裁定如
    主文。　　
中　　華　　民　　國　　110 　年　　11　　月　　30　　日
                    家事法庭
                        審判長法  官 王怡雯
                              法  官 吳素勤
                              法  官 呂綺珍

正本係照原本作成。
本裁定除以適用法規顯有錯誤為理由外，不得再抗告。如提起再
抗告，應於收受送達後10日內委任律師為代理人向本院提出再抗
告狀。並繳納再抗告費新臺幣１千元。
中　　華　　民　　國　　110 　年　　12　　月　　2 　　日
    　　　　　　　　　　　　　書記官 蔡宜蓁